【裁判字號】    97,訴,1572
【裁判日期】    981008
【裁判案由】    違反毒品危害防制條例
【裁判全文】
臺灣屏東地方法院刑事判決              97年度訴字第1572號
公  訴  人  臺灣屏東地方法院檢察署檢察官
被      告  乙○○
選任辯護人  甲○○律師
上列被告因違反毒品危害防制條例案件，經台灣台中地方法院檢
察署檢察官向台灣台中地方法院提起公訴（94年度偵字第9723、
9724號），台灣台中地方法院受理後（96年度訴字第731 號）判
決管轄錯誤，移轉管轄至本院，本院判決如下：
    主  文
乙○○販賣第三級毒品，處有期徒刑伍年陸月，褫奪公權肆年。
扣案如附表編號(一)至(五)所示之物均沒收。
    事  實
一、乙○○明知愷他命（Ketamine）及硝甲西泮（Nimetazepam
    ，俗稱一粒眠）係毒品危害防制條例第2 條第1 項第3 款、
    第4 款分別所規定之第三級毒品、第四級毒品，未經許可不
    得販賣，竟意圖營利，基於販賣第三級毒品愷他命、第四級
    毒品硝甲西泮之犯意，於民國94年4 月至5 月間某日，於不
    詳地點，以不詳之價格向一名綽號「殺豬」之真實姓名不詳
    之成年男子同時販入第三級毒品愷他命4 包（總淨重62.59
    公克）、預備供販賣混合摻雜愷他命所用之乙醯胺酚（Acet
    aminophen ）2 包（總淨重47.5 6公克）及第四級毒品硝甲
    西泮2 包（共計2020顆，總淨重351.82公克）後，帶回其位
    於高雄市○○區○○路62巷17號34樓之3 住處並分別藏放於
    主臥室及客廳鞋櫃內，以備日後伺機出售給不特定人以牟利
    。嗣因行政院海岸巡防署海洋巡防總局偵防查緝隊員警對乙
    ○○所持用之行動電話執行監聽後，循線查悉上情，並於94
    年6 月8 日向台灣台中地方法院聲請核發搜索票前往乙○○
    前揭住處執行搜索，並扣得第三級毒品愷他命4 包（即附表
    編號(一)）、第四級毒品硝甲西泮2020顆（即附表編號(二)），
    及其所有預備供販賣混合摻雜愷他命所用之乙醯胺酚2 包（
    即附表編號(三)）、預備用以聯繫販賣毒品所用之NOKIA 牌行
    動電話2 支（即附表編號(四)含0000000000號、0000000000之
    SIM 卡各1 張）、預備用以分裝毒品所用之夾鏈袋1 包（即
    附表編號(五)）。
二、案經行政院海岸巡防署海洋巡防總局偵防查緝隊報告台灣台
    中地方法院檢察署檢察官偵查起訴；經台灣台中地方法院審
    理後移轉管轄至本院。
    理  由
一、程序部分
(一)、按被告以外之人於審判外之陳述，雖不符刑事訴訟法第159
    條之1 至第159 條之4 之規定，而經當事人於審判程序同意
    作為證據，法院審酌該言詞陳述或書面陳述作成時之情況，
    認為適當者，亦得為證據。當事人、代理人或辯護人於法院
    調查時知有第159 條第1 項不得為證據之情形，而未於言詞
    辯論終結前聲明異議者，視為有前項之同意，同法第159 條
    之5 第1 、2 項定有明文。立法意旨在於傳聞證據未經當事
    人之反對詰問予以核實，原則上先予排除，惟若當事人已放
    棄反對詰問權，於審判程序中表明同意該等傳聞證據可作為
    證據，基於尊重當事人對傳聞證據之處分權，及證據資料愈
    豐富，愈有助於真實發見之理念，且強化言詞辯論主義，使
    訴訟程序得以順暢進行，上開傳聞證據亦均具有證據能力。
    查本案據以認定被告犯罪事實存否之被告以外之人之言詞或
    書面陳述，被告、辯護人及檢察官於本院審理時，均同意作
    為證據，且於本院言詞辯論終結前，均未聲明異議，而本院
    審酌該言詞陳述及書面陳述作成之情況，未見有何不適當之
    情形，故依前開規定，均得為證據。
(二)、次按有事實足認被告或犯罪嫌疑人有下列各款罪嫌之一，並
    危害國家安全或社會秩序情節重大，而有相當理由可信其通
    訊內容與本案有關，且不能或難以其他方法蒐集或調查證據
    者，得發通訊監察書。一、最輕本刑為三年以上有期徒刑之
    罪。又前項通訊監察書，偵查中由檢察官依司法警察機關聲
    請或依職權核發，95年5 月30日修正前通訊保障及監察法第
    5 條第1 項第1 款、第2 項定有明文。查卷附之前開通訊監
    察譯文，係台灣台中地方法院檢察署檢察官依職權指揮內政
    部警政署保安警察第三總隊第二大隊對被告2 線行動電話進
    行通訊監察，是該通訊監察及通訊監察譯文之取得既符合修
    正前通訊保障及監察法條文規定之法定程序，為合法取得之
    證據，復經本院踐行證據調查之法定程序，於審判期日向被
    告宣讀或告以要旨，被告及辯護人概不否認「本案卷附相關
    監聽譯文之真實無偽」，及就「譯文所載內容與監聽側錄情
    節相符」一節俱不爭執（本院卷第121 、227 至229 頁），
    揆諸上開說明，此監聽譯文自有證據能力。
(三)、再按被告以外之人於審判外之言詞或書面陳述，除法律有規
    定者外，不得作為證據；法院或檢察官得囑託醫院、學校或
    其他相當之機關、團體為鑑定，或審查他人之鑑定，並準用
    第203 條至第206 條之1 之規定；其須以言詞報告或說明時
    ，得命實施鑑定或審查之人為之，刑事訴訟法第159 條第1
    項、第208 條第1 項分別定有明文。是法院或檢察官依刑事
    訴訟法第208 條第1 項之規定，囑託鑑定機關所出具之鑑定
    報告，屬刑事訴訟法第206 條第1 項之鑑定報告，應為上開
    傳聞法則之例外，本件扣案物品含毒品成分與否之情形，經
    本院依職權送法務部調查局檢驗後，該局出具相關檢驗報告
    回覆（見本院卷第163 至165 頁）；上開報告內容既係本院
    委託該機關鑑定後所製作之鑑定報告，應屬刑事訴訟法第
    159 條第1 項所指「法律有規定」之例外情形，自有證據能
    力。
二、實體部分
    訊據被告乙○○矢口否認有何意圖販賣而販入第三、第四級
    毒品之犯行，辯稱扣案之第三級毒品愷他命為其案發前一個
    多月向綽號「殺豬」之成年男子買入為其施用所用，第四級
    毒品硝甲西泮係為一名綽號「小凱」之人向其積欠其10萬元
    債務而質押云云，經查，被告確於其所持用之2 支行動電話
    中談以「衣服」、「褲子」、「蝴蝶」、「cu」、「藍英磅
    」為代號談論毒品交易及市面上流通之情形，有下列譯文可
    資佐證：
(一)、被告所持用之0000000000號、0000000000行動電話分別於下
    列時點有下列通話（台灣台中地方法院檢察署94年度他字第
    252號卷第258至234頁）：
1、 乙○○（下稱A ）於94年5 月13日0 時21分18秒以其行動電
    話0000000000號與李弘智（下稱B ）行動電話0000000000號
    之通話：「A:你在幹嘛B:沒有丫，在休息。A:你上面的有沒
    有錢可以收? B:上面的... 怎麼說... 我上面的只出100 而
    已耶...A: 是喔B:我早上先匯15給你妹好不好?A: 好...B:
    因為上面的... 我真的不是很好出... 主要是價錢方面...
    外面的人家拿100 才一六而已!A: 是一樣的東西嗎?B: 不一
    樣... 是藍英鎊A : 喔...B: 對阿... 它100 才一六而已..
    . 他們都出那種比較便宜的... 跟紹杰他們一樣! 那我早
    上再匯15給你妹A:好」。
2、 乙○○（下稱A ）於94年5 月10日下午22時31分46秒以行動
    電話0000000000號與古濟維（下稱B ）行動電話00000000
    00號通話內容：「B:喂... 樺哥A:嗯B:你的『衣服』是說一
    現在沒有喔，這樣我要等囉。A:你就現做翁仔的... 翁仔不
    是有嗎?B: 好啦...A: 我上面的出的如何? B:cu的出的不錯
    丫... 蝴蝶都沒有什麼人要... 不會啦... 我都會加在一起
    賣...A: 我禮拜一要收錢。B:好啦...A: 我看我朋友他們怎
    樣... 因為有出事情... 如果他們能挺我... 我才能挺你
    !B: 好啦...A: 現在你就先做翁仔的B:好啦..」。
3.  乙○○（下稱A ）於94年5 月13日上午1 時52分13秒以行動
    電話0000000000號與古濟維（下稱B ）行動電話0000000000
    號通話內容：「B:喂..樺哥。A:嗯。B:有辦法蝴蝶跟你換cu
    的嗎? A:. 你沒辦法出就不要出阿。B:我想說我蝴蝶還剩很
    多...想說cu跑比較快A:我現在沒有... 要禮拜一... 我回
    來再跟你說B:要禮拜一ㄛ...A: 嗯」。
4、 乙○○（下稱A ）於94年5 月13日下午15時14分03秒以行動
    電話0000000000號與林承祐（下稱B ）行動電話0000000000
    號通話內容：「B ：你什麼時候要回去?A: 現在阿!B: 我想
    說要跟你回去A:可以丫B:想說上去一天吧...A: 你那邊錢有
    收到了嗎?B: 我明天先匯1000的錢進去!A: 那你身上有多少
    錢?B:25 萬吧?A: 那你先5 萬給我!B: 幾點要上去?A: 現在
    阿... 不然等一下我會來不及B:我要帶一個朋友一起跟我上
    去喔!A：你要帶『褲子』哦! 帶20上來..不然台北沒褲子了
    ! 」
5、 乙○○（下稱A ）於94年5 月14日下午17時25分46秒以行動
    電話0000000000號與楊晴惠（下稱B ）行動電話0000000000
    號通話內容「：B:我們家有cu的嗎?A: 什麼cu B: 就上次你
    跟他講有。A ：喔. 要晚上。B ；晚上看怎樣一他要再跟我
    們拿」。
6、 乙○○（下稱A ）於94年5 月22日上午5 時36分44秒以行動
    電話0000000000號與某女（下稱B ）行動電話0000000000號
    通話內容：「A:怎樣?B: 樺哥嗎? 你什麼時候要下來?A: 你
    那麼急幹嘛...A: 我問一下ㄚA:我不知道B:你到高雄有沒有
    辦法拿紅豆？A ：我不知道B:是喔... 我跟我的朋友... 他
    們說最近都沒有A:等我回去再說」。
7、 乙○○（下稱A ）於94年5 月23日下午16時55分03秒以行動
    電話0000000000號與李弘智（下稱B ）行動電話0000000000
    號通話內容：「A:你在醫院怎麼拿錢給我B:沒辦法丫... 我
    匯給你妹好不好? 還有一那個我沒辦法用啦!A: 為什麼?B:
    那個用起來會呆呆的... 所以我可能就是要退單啦!A: 為什
    麼那一天...B: 因為我們拿出去試了以後... 反應不好...
    所以要退單... 我人又在住院... 所以沒辦法用丫A:我等一
    下再打給你! 」。
8、 乙○○（下稱A ）於94年5 月23日下午17時47分28秒以行動
    電話0000000000號與鄭筑欣（下稱B ）行動電話0000000000
    號通話內容：「A:像這樣的情況要怎麼辦?B: 怎樣?A: 小智
    丫... 他昨天跟你講... 你怎麼沒跟我說B:我沒空ㄚA:今天
    要收錢了... 要怎麼辦，B:那他現在要怎樣?A：他說要退ㄚ
    B:那拿上來台北這裡... 他們要ㄚA:現在沒有是要怎樣給人
    家?B: 我在跟那個女人講... 再寬限個二天A:昨天不講一講
    ... 我現在已經在高雄了！你昨天怎麼不打電話跟我講咧?
    B ：我昨天很多事情丫... 昨天算帳算的...A：你現在是做
    哪裹的工作丫?B: 兩個工作都要做丫... 我都快暈倒了A:太
    陽又這麼大... 你就不要中暑... 你現在要怎麼處理？B:我
    叫人下去台中跟胖子拿... 你今天先找那個女人見面講A:錢
    的方面怎麼辦?B: 錢都沒收嘛... 都在胖子那邊吧!A: 對丫
    ...B: 我再跟她按個一、二天... 我先下去把胖子那邊的拿
    上來給他們... 看他們哪時候可以收錢給我... 我再跟她講
    A:好丫... 你先跟那個女人講」。
9、 乙○○（下稱A ）於94年5 月28日下午13時44分30秒以行動
    電話0000000000號與綽號阿牛即張富喬（下稱B ）行動電話
     0000000000 號通話內容：「（閒聊）B ：你那有沒有20?A
    ：什麼20?B：LEVISE的啊。A ：什麼LEVISE?B：牛仔褲啊。
    A ：什麼牛仔褲?B：那個馬耶。A ：有啊。B ：毛仔要20，
    本來要拿50。A ：沒那麼多。B ：20有嗎?A：20有啊。B ：
    算95給他。A ：哦。B ：你什麼時候要回家?A：大約四點多
    吧。B ：那待會過去找你」。
10、乙○○（下稱A ）於94年5 月30日下午12時26分38秒以行動
    電話0000000000號與綽號阿和（下稱B ）行動電話00000000
    00號通話內容「：B:樺哥! 阿和! 我弟匯五萬，我匯四萬共
    九萬進你戶頭，剩下的可不可以讓我再拖一個月?A: 我只給
    你們兄弟倆十天的時間! 如果沒處理好的話，我一定讓你們
    二個非常難看，錢不拿我也沒關係... 不管你們在哪裡做藥
    仔（賣毒品）... 對不起我的人都會讓他死的很難看!」。
11、乙○○（下稱A ）於94年6 月4 日上午1 時52分24秒以行動
    電話0000000000號與綽號阿西即曹哲豪（下稱B ）行動電話
    0000000000號通話內容：「A ：剛有臨檢耶!B：對啊！我就
    跟你講咩!A：你還在台北? 等一下你過來帶10過來!B：哪有
    啊? 哦! 好啦! 」。
12、乙○○（下稱A ）於94年6 月5 日下午20時18分43秒以行動
    電話0000000000號與綽號小麗（下稱B ）行動電話00000000
    00號通話內容：「B ：樺哥，我selinna ，你在睡覺啊?A：
    嗯!B：我回到台中啦，我有看到了，不過有少一點嘛! 對不
    對?A：那一天那一包總共多少?, B：總共74.4，大概袋子減
    掉73.2！A ：哦!B：所以跟你說一聲，那我們明天就要出國
    了，等回來再聯絡!A: 小心點!B：好! 」。
13、乙○○於94年5 月6 日下午18時33分24秒、94年5 月6 日下
    午22時44分29秒以行動電話0000000000號與鄭筑欣行動電話
     0000 000000號通話內容略為：乙○○與鄭筑欣談論剩多少
    工作( 毒品數量) ，鄭筑欣回其剩一半，乙○○叫鄭筑欣拿
    五百上來～差不多十二點。
14、乙○○（下稱A ）於94年5 月6 日下午19時2 分22秒以行動
    電話0000000000號與某男（下稱B ）行動電話0000000000號
    通話內容略為：「A ：最近出些什麼?A：這邊有cu的要不要
    ? 160 元。B ：回先要問看有沒有人要! 」。
15、乙○○（下稱A ）於94年5 月8 日上午4 時3 分52秒以行動
    電話0000000000號與某男（下稱B ）行動電話0000000000號
    通話內容：「A ：你電語怎麼打不通B ：這支電話很奇怪人
    家打不進來，這支電話不要用了。A ：你電話被裝了。A ：
    你東西有拿給小智嗎。B ：我拿給他小朋友。A ：那個事情
    怎樣了?B：我現在身上有四十了，明天中午就有四十了。A:
    你還沒有出去?B: 我有一些錢還沒收到，我下午先匯四十給
    你。A ：好」。
(二)、觀之上開通訊監聽譯文內容，被告與不詳對象於通話中以「
    CU」、「蝴蝶」、「衣服」、「褲子」等做為標的代號，除
    論及標的出貨及市面供需流通情形，並詢問通話對象有無購
    買之意願，又在欲供販賣而調取、販入標的後，商議標的之
    重量及價額等節，言談間對警察臨檢及行動電話遭監聽均十
    分警覺，是其與友人上開通話內代號所指顯非指一般日常生
    活物品，雖被告辯稱其曾於9 年前與友人共同投資賣衣服云
    云，然其僅負責投資並未參與實際販售衣服等情，亦據其於
    本院審理時供承明確（本院卷第232 頁），是其所辯販賣衣
    服之時點及工作範圍均與上開監聽時點及內容毫無關連，復
    於上開第10之通話中明確指明「藥仔」等各情觀之，其確是
    與通話對象談論毒品交易情節無誤。
(三)、又本件扣案之紅色藥錠2 包、白色粉末4 包、白色晶體1 包
    、淡黃色粉末1 包於查獲當時經送內政部刑事警察局鑑驗後
    ，結果分別為「1.紅色藥錠檢出四級毒品硝甲西泮(Nimetaz
    epam）成分」、「2.編號5-1 至5-4 白色粉末4 包，外觀型
    態均相似，隨機抽取5-1 鑑定檢出ACETAMINOPHEN （乙醯胺
    酚，係解熱鎮痛劑成分」、「3.編號5-5 白色晶體，淨重42
    .15 公克，檢出三級毒品愷他命(Ketamine)成分，純度約為
    90.9 %；編號5-6 淡黃色粉末1 包，淨重14.34 公克，檢出
    第三級毒品愷他命之成分，愷他命之純度約為76.3% 」等情
    ，有內政部警政署刑事警察局94年7 月6 日刑鑑字第094009
    3095號鑑定書在卷可按（台灣台中地方法院檢察署94年度偵
    字第9723號卷第202 頁），本院將上開扣案之白色粉末4包
    （上開鑑定書所示編號5-1 至5-4 ）、白色晶體1 包（鑑定
    書所示編號5-5 ）、淡黃色粉末1 包（鑑定書所示編號5- 6
    ）再次送法務部調查局鑑驗，亦於編號5-3 、5-4 、5-5 、
    5-6 檢出第三級愷他命之成分，其中編號5-5 純度為43.04%
    、編號5-6 檢出純度則為60.44%，有法務部調查局98年5 月
    25日、調科壹字第09800220360 號鑑定書在卷足憑（本院卷
    第163 至165 頁），是在距查獲時點相距長達4 年、歷經長
    期間之存放所逸失、揮發於空氣之中或因移動等不可抗力之
    自然因素所造成之損耗外，扣案編號5-5 、5-6 愷他命2 包
    至今仍具有43.04%、60.44%之純度，可知其4 年前純度顯更
    大於現今所能測得之數值，從而上開內政部警政署刑事警察
    局於查獲當時就該第三級毒品愷他命檢驗所得之數值，足堪
    採信。
(四)、依據Clarke's Analysisof Drugs and Poisons 一書第三版
    記述：Ketamine（即愷他命）靜脈注射劑量為1-4.5mg/kg，
    肌肉注射劑量為6.5-13mg/kg 。惟其使用最大量（致命量）
    因個人體質、施用方式、代謝情況、接觸時間長短及對藥物
    之耐藥性等因素不同，依個案而異。另依據Disposition of
    ToxicDrugs and Chemicals in Man 第五版記載，有三名成
    人因為藥物濫用，使用靜脈注射或肌肉注射000-0000毫克致
    死案例，依據2002年香港LEE 之文獻報導，Ketamine致死劑
    量約為77mg /kg；依據Ellenhorn's Medical Toxicology一
    書第二版記述，以靜脈注射方式施用Ketamine之劑量為1-2m
    g/kg，肌肉注射劑量則為50-10mg/kg，另依據TheFprensicP
    harmacolo gy of Drugs of Abuse一書記述，Ketamine之施
    用劑量可達到200-500 毫克，有行政院衛生署管制藥品管理
    局98年4 月13管檢字第0980003454號函在卷可稽（本院卷第
    139 至140 頁），而查獲當時扣案之內政部警政署刑事警察
    局鑑定書所示編號5-5 、5-6 中所含愷他命純度極高，業如
    上述。依上開函示愷他命之最大使用劑量（致死量）從靜脈
    注射而言，最大劑量為000-0000毫克，換算則為0. 9公克至
    1 公克之間，然此數值係指純以靜脈注射而未摻雜其他成分
    之情形，本件內政部刑事警察局鑑定書所示編號5-5 以現今
    法務部調查局所測得之純度43.04% ，換算純質淨重為17.97
    公克、編號5- 6純度則為60.44%，換算純質淨重8.05公克（
    即附表編號(一)），經換算毫克則為17970 至8050毫克，是以
    上開純靜脈注射最大致死數值計算仍可施用25至30次餘，更
    遑論若以查獲當時之純質淨重以抽煙吸食並混雜其他成分後
    所得以施用之次數，故本件查獲之愷他命不僅在純度或是施
    用次數上均顯逾一般施用所需，雖證人楊晴惠於警詢證稱被
    告一天施用數量約為10支（本院卷第246 頁），惟其並不知
    悉被告一次服用之數量，是要難依此為被告有利之認定。此
    外，本案扣得之編號5-1 、5-2 （總淨重47.56 公克）均檢
    出為ACETAMINOPHEN （乙醯胺酚）之解熱鎮痛劑成分，業據
    上述，該成分為幫助吸食愷他命所用之粉末，業據被告供承
    在卷（本院卷第121 頁），而該粉末2 包之總淨重值與扣案
    編號5-5 、5-6 之愷他命（淨重41.76 、13.32 公克）相當
    ，與一般施用購買者所購買之愷他命均為混合其餘成分並分
    裝完成之樣態不同，並有夾鏈袋1 包扣案可證，從而，被告
    所販入之愷他命及乙醯胺酚顯係為依不同買家之需求而欲於
    販賣時分裝混合所用。其所辯係為供自己施用云云，顯不足
    採。
3、 另本案扣得之紅色藥錠2 包（共計2020顆），經內政部警政
    署刑事警察局檢出為第4 級毒品硝甲西泮等情，有該局上開
    鑑定書可考，而上開硝甲西泮為94年4 月存放於被告位於高
    雄市苓雅區之住處等情，業據證人即被告女友楊晴惠於警詢
    中證述明確，此已與被告所稱上開硝甲西泮為「小凱」於查
    獲前3 、4 年交付與被告時點相互違背（本院卷第231 頁）
    ，又被告為警搜索時供稱：「K 他命、一粒眠是我一個月前
    向一個綽號殺豬的男子購得，另於鞋櫃上查獲K 他命、白色
    粉末、一粒眠是小凱2 年前欠我的錢抵押在我這裡的」等語
    （97年度偵字第9723號卷第41-44 頁），是已與先前所辯僅
    有一粒眠為小凱之人質押借款一事互有出入（台灣台中地方
    法院94年度聲羈字第683 號卷第49頁、本院卷第120 頁），
    況上開硝甲西泮若均係該名小凱之人所質押，被告應何須刻
    意將之分開放開置放2 處，又被告為一成年男子，有相當之
    社會經驗，若非明知該物為第四級毒品，亦無可能隨意收受
    並同意該名小凱之人以該物做為質押10萬元之借款，再者該
    名小凱之人若有資力取得如此鉅量之一粒眠，何以不償還對
    被告之債務，卻反之以此做為質押，況被告亦曾於偵訊中供
    稱扣案之硝甲西泮（一粒眠）為其所有（台灣台中地方法院
    檢察署94年度偵字第9723號卷第107 頁），綜上各情，被告
    所辯均與常情相悖，要無足採，扣案之第四級毒品硝甲西泮
    為被告所有一事至為灼然，復佐以被告所供稱其未施用硝甲
    西泮，而該扣案之硝甲西泮數量為2020顆，極逾一般施用者
    所得持用數量以觀，被告確為意圖販賣而販入上開第四級毒
    品，已無疑義。另辯護人雖指稱依扣案一粒眠所糜化之程度
    而言，可證被告確是查獲前數年自小凱處收受云云，然扣案
    之一粒眠在本案審理即距查獲後4 年時間，仍粒粒分明，未
    有何糜化成粉之情形，有照片可資佐證（本院卷第59頁），
    是在查獲當時更遑論有辯護人所指情形，要難以此為被告有
    利之認定。
(二)、按販賣毒品罪並不以販入後復行賣出為構成要件，祇須以營
    利為目的將毒品購入或將毒品賣出，有一於此則犯罪即屬完
    成（最高法院92年度台上字第5920號、93年度台上字第110
    號判決意旨參照）。又毒品危害防制條例所規定之販賣毒品
    罪，雖未明示「營利之意圖」為其犯罪構成要件，然「販賣
    」一語，在文義解釋上當然已寓含有買賤賣貴，而從中取利
    之意思存在。且從商業交易原理與一般社會觀念而言，販賣
    行為在通常情形下，仍係以牟取利益為其活動之主要誘因與
    目的。又政府為杜絕毒品氾濫，毒害人民甚深，再三宣導民
    眾遠離毒品、媒體報導既深且廣，對於禁絕毒品之政策，應
    為大眾所熟悉。再政府對於查緝施用、轉讓及販賣毒品無不
    嚴格執行，且販賣毒品罪係重罪，若無利可圖，衡情一般持
    有毒品者，當不致輕易將持有之毒品交付他人。況販賣毒品
    乃違法行為，非可公然為之，且有其獨特之販售路線及管道
    ，亦無公定之價格，復可任意增減其分裝之數量，而每次買
    賣之價量，亦可能隨時依市場貨源之供需情形、交易雙方之
    關係深淺、資力、對行情之認知、查緝是否嚴緊，及購買者
    被查獲時供述購買對象之可能性風險評估等諸般事由，而異
    其標準，非可一概而論，是販賣之利得，誠非固定，而縱使
    販賣之人從價差或量差中牟利方式雖異，其意圖營利之非法
    販賣行為仍屬同一。觀諸被告前揭通訊監察譯文，其與通話
    對象論及購買毒品之數量及價格，足見被告確是基於營利之
    犯意而販入第三級、第四級毒品甚明。綜上，本件事證明確
    ，被告犯行，應堪認定。
三、新舊法比較：行為後法律有變更者，適用行為時之法律。但
    行為後之法律有利於行為人者，適用最有利於行為人之法律
    現行刑法第2 條第1 項定有明文。查被告行為後，毒品危害
    防制條例業於98年5 月20日修正公布，而毒品危害防制條例
    第4 條第3 項原規定：「製造、運輸、販賣第三級毒品者，
    處五年以上有期徒刑，得併科新臺幣五百萬元以下罰金」，
    修正後同條例第4 條第3 項則修正為：「製造、運輸、販賣
    第三級毒品者，處五年以上有期徒刑，得併科新臺幣七百萬
    元以下罰金」是罰金法定刑部分已為提高，應適用修正前之
    法律較被告有利。
四、按愷他命、硝甲西泮，分屬毒品危害防制條例第2 條第2 項
    第3 款、第4 款所規定經行政院分別於91年1 月23日及88年
    12月8 日所公告之第三級、第四級毒品（硝甲西泮於95年8
    月8 日始公告為第三級毒品）。是核被告意圖販賣而販入愷
    他命、硝甲西泮之行為，分別係犯修正前毒品危害防制條例
    第4 條第3 項及現行毒品危害防制條例第3 條第4 項之販賣
    第三級、第四級毒品罪。被告意圖販賣而販入因而持有第三
    級毒品愷他命、第四級毒品硝甲西泮之低度行為，為販賣之
    高度行為所吸收，不另論罪。被告以一行為同時向「殺豬」
    之男子販入第三級、第四級毒品，觸犯修正前毒品危害防制
    條例第4 條第3 項及現行毒品危害防制條例第4 條第4 項之
    罪，為想像競合犯，依刑法第55條之規定，應從較重之販賣
    第三級毒品罪處斷，公訴意旨認被告所犯上開2 罪，犯意各
    別、行為互殊，應予分論併罰，容有誤會。又修正後刑法第
    55 條 但書之增定係想像競合犯科刑範圍之限制，為法理之
    明文化，非屬法律之變更（最高法院95年度第21次刑事庭決
    議意旨參照），自應適用修正後之刑法第55條，附此敘明。
    爰審酌被告無視政府推動之禁毒政策，竟販入第三級、第四
    級毒品，戕害國民身心健康，並破壞社會治安，且犯後矢口
    否認犯行、態度非佳，及參酌其販賣毒品之數量與坊間大盤
    販賣毒品者，情節尚有不同，並兼衡其販入毒品後尚未流出
    於市面，造成危害與已對外販賣之情節有別及被告之素行、
    智識程度、生活狀況等一切情狀，量處如主文所示之刑，另
    依被告販賣毒品之犯罪性質，認有褫奪公權之必要，爰併宣
    告之。
五、末按毒品危害防制條例第18條第1 項前段之規定，應予沒收
    銷燬之毒品，以經查獲之第一、二級毒品為限。然鑑於第三
    、四級毒品均係管制藥品，特於同條例第11條之1 明定無正
    當理由，不得擅自持有；第18條第1 項後段復規定查獲之第
    三、四級毒品，無正當理由而擅自持有者，沒入銷燬之。從
    而，依同條例第18條第1 項後段應沒入銷燬之毒品，專指查
    獲施用或持有之第三、四級毒品而言；倘係查獲製造、運輸
    、販賣、意圖販賣而持有、以非法方法使人施用、引誘他人
    施用或轉讓第三、四級毒品，既屬同條例相關法條明文規定
    處罰之犯罪行為，即非該條項應依行政程序沒入銷燬之範圍
    。又同條例第19條第1 項所定「供犯罪所用或因犯罪所得之
    物」，係指犯第4 條至第9 條、第12條、第13條或第14條第
    1 項、第2 項之罪所用或所得之物，不包括毒品本身在內，
    是尚不得援用此項規定為第三、四級毒品之沒收依據。再同
    條例對於查獲之製造、運輸、販賣、意圖販賣而持有、以非
    法方法使人施用、引誘他人施用及轉讓第三、四級毒品之沒
    收，並無特別規定，如其行為已構成犯罪，則該毒品即屬不
    受法律保護之違禁物，應回歸刑法之適用，依刑法第38條第
    1 項第1 款之規定沒收之，始為適法（最高法院96年度台上
    字第89號、第884 號判決意旨參照），故本件扣案之附表編
    號(一)之白色粉末2 包、白色晶體1 包、淡黃色粉末1 包（即
    鑑定書所示編號5-3 至5-6 ，總淨重62.59 公克）含有第三
    級毒品愷他命成分、扣案之附表編號(二)之紅色藥錠2 包（共
    計2020顆，總淨重351.82公克）含有第四級毒品硝甲西泮成
    分，業如上述，均為違禁物，應依刑法第38條第1 項第1 款
    規定宣告沒收；扣案附表(三)（即鑑定書所示編號5-1 、5-2
    ，總淨重47.5 6公克）之白色粉末2 包、NOKIA 牌手機2 支
    （各含000000 0000 、0000000000號SIM 卡1 張）、夾鏈袋
    1 包均為被告所有預備供販賣毒品分裝、聯繫所用，爰依刑
    法第38條第1 項第2 款規定沒收之；至扣案之現金469, 000
    元雖為被告所有，惟無證據證明與本案有何關連，另送鑑驗
    耗損之毒品，業因鑑驗而顯已滅失，爰均不為沒收之諭知。
據上論斷，應依刑事訴訟法第299 條第1 項前段，修正前及現行
毒品危害防制條例第4 條第3 項、第4 項，刑法第2 條第1 項、
第11條前段、第55條、第37條第2 項、第38條第1 項第1 款、第
2 款，判決如主文。
本案經檢察官李秀玲到庭執行職務
中    華    民    國    98    年    10    月    8    日
                  刑事第二庭    審判長法  官  黃國永
                                      法  官  簡光昌
                                      法  官  劉怡孜
以上正本證明與原本無異。
如不服本判決應於收受判決後10日內向本院提出上訴書狀，並
應敘述具體理由；其未敘述上訴理由者，應於上訴期間屆滿後
20日內向本院補提理由書（均須按他造當事人之人數附繕本）
「切勿逕送上級法院」。
中    華    民    國    98    年    10    月    8     日
                                      書記官  馮得弟
附錄本案論罪科刑之法條
毒品危害防制條例第4條第3項
製造、運輸、販賣第三級毒品者，處5 年以上有期徒刑，得併科
新臺幣5 百萬元以下罰金。
毒品危害防制條例第4條第4項
製造、運輸、販賣第四級毒品者，處 3 年以上 10 年以下有期徒
刑，得併科新臺幣 3 百萬元以下罰金。
附表：
┌─────────────────────────────────┐
│編號    品      項                                                │
├─────────────────────────────────┤
│(一)      自被告住處所扣得之愷他命4 包（即內政部刑事警察局鑑定書所示│
│        編號5-3 至5-6 ；分別淨重7.42、0.09、41.76 、13.32 公克，總│
│        淨重62.59 公克）                                          │
├─────────────────────────────────┤
│(二)      自被告住處所扣得之硝甲西泮2 包（共計2020顆，總淨重351.82公│
│        克）                                                      │
├─────────────────────────────────┤
│(三)      自被告住處所扣得之乙醯胺酚2 包（即內政部刑事警察局鑑定書所│
│        示編號5-1 、5-2 ，總淨重47.56 公克）                      │
├─────────────────────────────────┤
│(四)      自被告住處扣得其所有之NOKIA 牌手機2 支（含0000000000、0925│
│        396073 號SIM卡各1 支）                                    │
├─────────────────────────────────┤
│(五)      自被告處扣得其所有之夾鏈袋1包                             │
└─────────────────────────────────┘


司法院資訊處製作；財團法人民間司法改革基金會備份。
